臺灣臺中地方法院刑事判決　　　　　　　　　　　　　九十一年度易字第三五七號
　　公　訴　人　臺灣臺中地方法院檢察署檢察官
　　被　　　告　乙○○
右列被告因違反證券交易法案件，經檢察官聲請簡易判決處刑（九十年度偵字第七二
四九號），本院臺中簡易庭認不宜以簡易判決處刑，移送本院刑事庭依通常程序審理
，本院判決如左：
    主  文
乙○○違反非證券商不得經營證券業務之規定，處有期徒刑月，如易科罰金，以
佰元折算壹日。
    事  實
一、乙○○係華斯達克投資顧問股份有限公司（下稱華斯達克公司）之負責人，該公
    司登記營業項目係從事一般投資顧問等事項，並無證券買賣、行紀、居間等業務
    ，故非為證券交易主管機關─財政部證券暨期貨管理委員會所許可設立之證券商
    。乙○○明知非經政府許可設立之證券商，不得經營證券買賣、行紀、居間等證
    券業務，竟於民國八十九年八月起，擅自以華斯達克公司之名義，向外推介安順
    環保科技股份有限公司（下稱安順公司）、亨旺國際股份有限公司（下稱亨旺公
    司）等未上市股票，並從事居間仲介上開公司股票買賣之證券業務。買受人若經
    由華斯達克公司委託買賣股票成交並代辦交割，須支付給華斯達克公司新臺幣（
    下同）一千元之手續費，待交割完成後，出賣人則須支付成交價之一成予華斯達
    克公司，做為居間佣金，總計華斯達克公司所仲介成交之亨旺公司及安順公司股
    票，分別為一百三十五張及八十五張。嗣於九十年三月二十日，經法務部調查局
    航業海員調查處臺中站約談乙○○到案說明，始悉上情    。
二、案經法務部調查局航業海員調查處臺中站函請臺灣臺中地方法院檢察署檢察官偵
    查後聲請簡易判決處刑。
    理  由
一、訊據被告乙○○對其非為證券商，仍於右揭時間，行紀、居間安順公司、享旺公
    司股票買賣之事實，對於調查局訊問、檢察官偵查中及本院審理時坦承不諱，核
    與證人即華斯達克公司之職員胡清一、廖陳美惠、甲○○、高雪偵於調查局訊問
    時之陳述內容相符。復有華斯達克公司資料、帳冊、轉帳傳票、股票交易完稅證
    明、公司結帳冊、業績報表、股票申購總表及宣傳單等附卷可稽。又按經營有價
    證券買賣之行紀、居間、代理及其他經主管機關核准之相關業務者，為證券經紀
    商，證券交易法第十六條第三款定有明文，被告非為經證券交易主管機關─財政
    部證券暨期貨管理委員會所許可設立之證券經紀商等情，據被告陳述明確，並有
    財團法人金融聯合徵信中心公司登記資訊三張存卷可按，是被告自不得經營公司
    股票買賣之行紀、居間等仲介行為。綜上，事證明確，被告自白與事實相符，其
    右揭違反證券交易法之犯行，洵堪認定。
二、核被告所為，係違反證券交易法四十四條第一項後段，非證券商不得經營證券業
    務之規定，應同法第一百七十五條之規定處罰。爰審酌被告之行為，足以紊亂證
    券正常交易之秩序，惟念及其犯罪後坦承犯行，態度尚佳，華斯達克公司業已解
    散，未再從事仲介公司股票買賣，具有悔意等一切情狀，量處如主文所示之刑，
    並依修正後刑法第四十一條第一項前段之規定，諭知如易科罰金之折算標準。又
    被告因偽造文書案件，經本院於九十年八月十日，以九十訴字第三一０刑事判決
    判處有期徒刑三月，如易科罰金以三百元折算一日，緩刑三年等事實，有上開刑
    事判決一份在卷可按，依刑法第七十五條之意旨，被告不適宜再宣告緩刑，公訴
    人請求宣告緩刑，尚有誤會，
三、公訴意旨另認被告上開行為亦違反公司法第十五條第一項之公司不得經營其登記
    範圍以外之業務之規定，應依同條第三項處罰。按犯罪後之法律已廢止其刑罰者
    應諭知免訴之判決，刑事訴訟法第三百零二條第四款，定有明文。經查，公司法
    第十五條業經立法院修正通過，將原第一項及第三項有關刑事處罰之規定刪除，
    後經總統於九十年十一月十二日公布，依中央法規標準法第十三條之規定，於公
    布日起算之第三日，即自九十年十一月十四日起生效，新修正之公司法既已廢止
    對於該行為之刑罰，被告此部分犯行，依前揭法條之規定，原應為免訴之諭知。
    惟依公訴意旨認此部分與前開經判處有罪之違反證券交易法部分，有想像競合犯
    之裁判上一罪關係存在，依審判不可分原則，爰不另為免訴之諭知。
據上論斷，應依刑事訴訟法第四百五十二條、第二百九十九條第一項前段，證券交易
法第四十四條第一項後段、第一百七十五條，刑法第十一條前段、第四十一條第一項
前段，罰金罰鍰提高標準條例第二條，判決如主文。
本案經檢察官藍獻榮到庭執行職務
中      華      民      國      九十一      年    四    月  三十    日
                                臺灣臺中地方法院刑事第四庭
                                        法  官  楊  真  明
右正本證明與原本無異。
如不服本判決，應於送達後十日內向本院提出上訴狀（須附繕本），上訴於臺灣高等
法院臺中分院。
                                        書記官
中      華      民      國      九十一      年    四    月      三十    日
附錄本判決論罪科刑法條
證券交易法第四十四條第一項：
  證券商須經主管機關之許可及發給許可證照，方得營業；非證券商不得經營證券業
  務。
證券交易法第一百七十五條：
  違反第十八條第一項、第二十二條、第二十八條之二第一項、第四十三條第一項、
  第四十三條之一第二項、第四十四條第一項至第三項、第六十條第一項、第六十二
  條第一項、第九十三條、第九十六條至第九十八條、第一百十六條、第一百二十條
  或第一百六十條之規定者，處二年以下有期徒刑、拘役或科或併科新臺幣一百八十
  萬元以下罰金。
